臺灣臺南地方法院新市簡易庭民事判決
                                    110年度新簡字第625號
原      告  林素珍  
訴訟代理人  蕭能維律師
被      告  蕭振隆  

上列當事人間損害賠償(交通)事件，經本院於中華民國111年4月
13日言詞辯論終結，本院判決如下：
    主      文
被告應給付原告新臺幣參拾捌萬零壹佰捌拾玖元，及自民國一百
一十年十一月十五日起至清償日止，按週年利率百分之五計算之
利息。
原告其餘之訴駁回。
訴訟費用新臺幣壹萬貳仟肆佰柒拾元，其中新臺幣伍仟肆佰捌拾
柒元由被告負擔，餘由原告負擔。
本判決原告勝訴部分得假執行。但被告於執行標的物拍定、變賣
或物之交付前，以新臺幣參拾捌萬零壹佰捌拾玖元為原告預供擔
保，得免為假執行。
原告其餘假執行之聲請駁回。
    事實及理由
一、按訴狀送達後，原告不得將原訴變更或追加他訴，但擴張或減縮應受判決事項之聲明者，不在此限，民事訴訟法第255條第1項第3款定有明文。本件原告起訴時原訴之聲明為「被告應給付原告新臺幣（下同）830,685元，及自起訴狀繕本送達翌日起至清償日止，按週年利率5％計算之利息」。嗣就醫療費用、交通費用及不能工作損失為追加請求，變更請求金額為860,567元，核其所為係擴張應受判決事項之聲明，自為適法。及本件被告經合法通知，未於言詞辯論期日到場，核無民事訴訟法第386條所列各款情形，爰依原告之聲請，由其一造辯論而為判決。
二、原告起訴主張： 
　㈠被告於110年4月16日上午7時12分許，駕駛車牌號碼000-0000
    號自用小客車(下稱系爭車輛)，沿臺南市○○區○○里○○0○00號
    前道路由北往南行駛，至該處交岔路口時將左轉前，，適有
    原告騎乘車牌號碼000-0000號普通重型機車(下稱系爭機車)
    ，沿同道路對向由南往北行駛，因被告未禮讓系爭機車粹然
    左轉，致原告閃避不及撞上系爭車輛(下稱系爭事故)，致原
    告因而受有左側雙踝複雜性骨折、左側第二指遠端指骨複雜
    性骨折之傷害(下稱系爭傷害)。系爭事故造成原告受傷因此
    受有下列損害①醫療費用73,426元、②住院期間5日及出院後8
    4日之專人看護費195,800元、③購買必要醫療輔助物品因此
    增加生活上必要費用13,271元、④因就醫與復健支出計程車
    交通費5,840元、⑤原告擔任清潔人員自109年10月至110年3
    月平均月薪資30,118元，因傷自110年4月16日起即無法工作
    ，據醫師囑言出院後共30週(210日)均暫時不能工作，以每
    日平均薪資1,004元計算，請求被告賠償不能工作損失215,8
    60元、⑥原告因傷不僅行動不便，身體時刻感到劇烈疼痛，
    終日坐立難安，睡不安寢，精神上感到難以承受痛苦，請求
    精神慰撫金350,000元。又系爭事故造成原告騎乘系爭機車
    受損，支出維修費用19,600元，經計算折舊後請求被告賠償
    6,370元。
　㈡聲明：被告應給付原告860,567元，及自民事擴張訴之聲明狀
    繕本送達翌日起至清償日止，按週年利率5%計算之利息；併
    願供擔保准予假執行。
三、被告方面：
　㈠被告未於言詞辯論期日到場，然提出書狀辯稱：
　⒈原告主張系爭事故後至台南市立安南醫院、安南高家醫診所
    之手術、就診支出醫療費用72,212元部分不予爭執。然原告
    於110年8月17日至成大醫院就診單據顯示科別為職業環境醫
    學科，與安南高家醫診所申請收據複本之單據，應與系爭事
    故無關，被告否認此部分請求。
　⒉原告主張經醫師診斷需全日專人照護12週(84日)，此部分應
    已包含原告5日住院期間在內，是就原告請求84日之看護費1
    84,800元不爭執，逾此部分則否認之。
　⒊依原告提出診斷證明書醫囑所需輔助器材，並依原告提出相
    關發票、收據所載金額計算共12,366元，此部分被告不爭執
    ，逾此部分則請原告舉證。
　⒋原告居住地址至臺南市立安南醫院、安南高家醫診所等處距
    離，以每次至臺南市立安南醫院就醫單趟車資175元固定計
    算，至安南高家醫診所就醫單趟車資85元固定計算，及就醫
    日數計算，原告支出交通費用應為3,455元，逾此部分被告
    予以否認。
　⒌原告請求賠償不能工作損失固提出診斷證明書，但未提出110
    年4月至10月薪資、請假證明，是此部分請求被告否認之。
　⒍原告請求精神慰撫金350,000元顯屬過高，被告認以150,000
    元以下為適當。
　⒎原告行經無號誌路口未作隨時停車準備，就系爭事故發生應
    負50%過失責任，依民法第217條第1項規定，應減輕或免除
    被告賠償之責任。　　
　㈡聲明：原告之訴駁回；如受不利益判決，願供擔保准免假執
    行。
四、本件原告主張因被告有上開行車疏失，導致原告身體受傷及
    系爭機車受損乙節，業據提出臺南市警察局善化分局交通分
    隊道路交通事故當事人登記聯單、現場圖、初步研判分析表
    、現場照片、診斷證明書等件為證，核與臺南市政府警察局
    善化分局110年10月21日函檢附肇事相關資料互核相符。及
    被告雖未到庭辯論，但提出之答辯狀僅爭執肇事責任比例，
    並未爭執上情，足認原告主張為真實。是原告依據侵權行為
    之法律關係，請求被告負賠償責任，於法有據。惟原告請求
    各項賠償，除部分醫療費用、看護費用、增加生活上必要支
    出及交通費用為被告所不爭執，其餘請求則據被告答辯如上
    ，爰就本件各項賠償調查及認定如下：
　㈠原告請求醫療費用73,426元是否有理由？　
　⒈查被告對原告請求醫療費用72,212元部分不爭執，是該部費
    原告主張之醫療費用為有理由，應予准許。
　⒉又原告於111年2月24日以訴狀追加請求醫療費用1,214元部分
    ，其中110年8月31日、110年10月5日至臺南市立安南醫院骨
    科就醫共支出500元，至110年9月28日安南高家醫診所復健
    支出144元，並提出醫療費用收據、臺南市立安南醫院110年
    10月5日診斷證明書等件為證，經核上開原告追加醫療費用
    就診科別、日期均與起訴時主張之治療就醫院所、科別相符
    ，而前開診斷證明書內容亦明確記載原告於110年8月31日、
    110年10月5日因系爭傷害至該院骨科就診，足認此部分追加
    請求醫療費用共644元(安南醫院500元、安南高家醫診所144
    元)，為治療系爭傷害所必要，請求被告賠償核屬有理，應
    為准許。
　⒊至原告追加請求賠償110年9月28日至國立成功大學附設醫院(
    下稱成大醫院)職業環境醫學科就診費用570元部分，依原告
    起訴狀所附成大醫院110年8月17日、110年9月14日勞工保險
    傷病診斷證明書--(請領傷病給付用)底下備註記載，該證明
    書「係為請領勞工保險傷病給付用」，可推知原告至成大醫
    院職業環境醫學科就醫乃以取得證明書請領勞工保險給付為
    目的，與治療系爭傷害無因果關係，復觀諸110年9月28日成
    大醫院門診醫療費用收據內有證明書費220元(此費用原告未
    請求)記載，更可證明原告110年9月28日至成大醫院就醫目
    的為取得證明書申請勞工保險給付，與治療系爭傷害間實相
    當因果關係，是原告請求賠償此部分醫療費用不予採認。
  4.準此，本件原告所得請求賠償之醫療費用合計為72,856元(
    計算式：72,212＋644＝72,856)　　
　㈡原告請求看護費用195,800元是否有理由？　
　⒈原告請求住院期間5日及12週，共89日之全日專人看護費195,
    800元，並提出臺南市立安南醫院診斷證明書為憑。被告不
    爭執12週專人照護期間之看護費用184,800元，但辯稱：該1
    2週應包含5日住院期間云云。經本院檢視上開診斷證明書記
    載「…於110年4月16日至急診求診…4月20日出院，共住院5日
    ，囑需氣墊鞋(足踝護具)、指套、及助行器(拐杖)保護使用
    4-6週，及全日專人看護休養12週，暫不宜負重或劇烈活動…
    目前可正常生活活動，但因復原情況略慢，且工作為高負重
    及勞動性質，建議術後30週後始可開始」等內容，顯將住院
    日數及出院後休養期間予以區分，難認休養期間包含住院期
    間。再依審判實務，醫囑休養期間專指出院後之休養而言，
    被告上開抗辯應為個人對於醫囑記載之解讀，不予採認。
　2.查原告於5日住院期間，實施固定復位手術，行動不便，自
    需家人或專人在旁看護。出院後，則據醫囑需專人照護休養
    ，期間為12週，則原告請求5日住院、12週休養，合計89日
    之看護費用195,800元(計算式：89×2,200＝195,800)，為有
    理由，應予准許　
　㈢原告請求增加生活上必要費用13,271元是否有理由？　
　⒈原告請求被告給付因系爭傷害購買必要醫療輔助物品費用共1
    3,271元，並提出墨凡有限公司、重新復健用品有限公司、
    宜康藥局同安店等開立之收據及統一發票為憑，經核上開收
    據、統一發票開立時間與原告受傷時間相近，購買金額加總
    確實為13,271元，所購買物品為足踝護具、指套、紗布、彈
    性繃帶、沖洗棉棒等醫療用品，復參酌系爭診斷證明書記載
    內容原告確實有購買上開護具、醫療用品必要。
　⒉至被告以上開收據、發票核算金額總和為12,366元，就原告
    請求金額超過12,366元部分為爭執等語抗辯，然經本院計算
    結果，原告提出收據、發票計算金額總和為13,271元，是被
    告抗辯容有誤會，不足採認。
　㈣原告請求計程車交通費5,840元是否有理由？　
　⒈原告請求被告給付就醫、復健支出交通費5,840元，為被告否
    認並以上詞置辯。惟被告抗辯理由係以原告每次至臺南市立
    安南醫院、安南高家醫診所就醫單趟車資為固定計算基礎，
    佐以就醫日數計算，對原告請求交通費用於3,455元範圍內
    不爭執，超過部分則予否認。查原告自居處所至醫院就診縱
    然每次行駛路線相同，仍會因路況不同使車資有所變化，且
    被告於答辯狀內所列計算就醫日期與原告所提醫療收據、診
    斷證明書所載日期未完全相符，是被告計算原告得請求就醫
    交通費之主張委不足採。
　⒉次查，原告民事起訴狀及民事擴張訴之聲明狀所附計程車資
    收據金額共6,040元，經比對臺南市立安南醫院、安南高家
    醫診所之醫療費用收據、診斷證明書所載就醫日期，其中11
    0年8月16日金額380元計程車資無可對應就醫日期，及110年
    8月17日、110年9月28日至成大醫院職業環境醫學科就醫車
    資分別為380元、410元，因原告至該科就診與治療系爭傷害
    無關不可請求被告賠償該科醫療費用，業如上述，則至該科
    就診之計程車資亦不可請求被告賠償，是原告上開3筆計程
    車資共1,210元之請求並無依據，實不可採。反之，其餘計
    程車資乘車日期與原告就醫日期相符，且被告辯詞不可採認
    ，已如上述，被告亦未提出相關反證供本院審酌，故原告請
    求被告賠償就醫交通費於4,830元(計算式：6,040-1,210=4,
    830)範圍內，核屬有據，應可採認，逾此範圍則無依據，不
    足採信。
　㈤原告請求不能工作損失215,860元是否有理由？　
　⒈原告主張因系爭傷害，醫囑需休養12週，嗣因復原情況緩慢
    ，醫囑建議術後30週始可開始工作，受有30週不能工作損失
    ，並提出所述相符之110年10月5日臺南市立安南醫院診斷證
    明書(即系爭診斷證明書)、晶城環保股份有限公司服務證明
    書、西元2021年1至3月員工薪資明細等件為佐。被告則以原
    告並未提出薪資減少之相關單據，拒絕賠償。經本院審閱上
    開診斷證明書之記載，固可認原告受傷後需休養30週之事實
    ，但原告是否因此即受有不能工作損失，仍有待調查。茲依
    原告提出之任職晶城環保股份有限公司服務證明書(下稱系
    爭服務證明書)及西元2021年1至3月員工薪資明細，僅能證
    明事故發生時，原告有正當工作及事故發生前之薪資收入，
    尚難為其休養期間受有薪資減損之事證。
　⒉查本件事故為110年4月16日發生，原告為45年6月28日出生，
    於110年6月28日屆滿65歲，達勞動基準法第54條第1項第1款
    強制退休年齡。換言之，事故發生後，距離原告屆滿65歲強
    制退休僅2個月又12日。再依據本院依職權調閱原告之勞保
    與就保資料顯示，原告於110年6月28日屆滿65歲，身分變更
    改為不適用就業保險方式繼續投保於原公司。足見，原告屆
    滿65歲後業已辦理退休，其於退休前，如需休養應請病假，
    再依據勞工請假條例第4條第1項第1款、第3項規定，病假期
    間仍有薪資收入。本件原告既未提出請假之事證，復未提出
    退休前即110年4月至6月薪資收入減少之薪資單據供本院調
    查，自難採信原告於事故發生後至退休之日止，受有薪資收
    入減損之事實，是其請求此段期間收入損失之賠償，不予准
    許。
　3.至原告退休後之休養期間是否受有無法工作之損失乙節，雖
    依上開投保紀錄，原告投保於原公司，由原公司回聘，可認
    其有勞動能力。但原告之勞保紀錄註記「工作部門或特殊身
    分變更」，則其是否仍與雇主維持原勞動條件(含工作單位
    、工時、時薪及休假等)均屬不明，原告以其退休前之薪資
    收入，作為此段期間工作收入損失之憑據，並非可信，是其
    請求此部分之賠償，亦不予准許。　　　　　
　4.本件原告對於事故發生後至屆齡退休前，因請假受有薪資減
    損之事實，所提事證尚有不足。至其屆齡退休後，因勞動條
    件變更，是否具有退休前之工作能力及受有薪資損失，同未
    盡舉證責任，是其請求被告賠償30週不能工作之收入損失21
    5,860元，礙難准許。　
　㈥原告請求精神慰撫金350,000元是否公允適當？　
　⒈按不法侵害他人之身體、健康、名譽、自由、信用、隱私、
    貞操，或不法侵害其他人格法益而情節重大者，被害人雖非
    財產上之損害，亦得請求賠償相當之金額。此民法第195條
    第1項前段定有明文。而實務上對於慰撫金之量定，均斟酌
    實際加害情形、所造成之影響、被害人痛苦之程度、兩造之
    身分地位經濟情形及其他各種狀況，以核定相當之數額。
　⒉查因被告轉彎未禮讓原告之過失行為，導致原告身體受有左
    側雙踝複雜性骨折、左側第二指遠端指骨複雜性骨折之傷害
    (下稱系爭傷害)，除受傷部位感受疼痛，影響生活作息，尚
    須往返就醫及復健，造成時間及金錢之花費，精神上亦受有
    相當程度之痛苦，故原告就其所受非財產上之損害，請求被
    告賠償精神慰撫金，亦屬有據。爰審酌本院依職調閱兩造之
    財產及所得資料，再斟酌兩造之年齡、教育程度、工作情狀
    、原告受傷程度、醫囑需長期休養及被告肇事之經過等一切
    情狀，認原告請求精神慰撫金250,000元尚屬適當，應予准
    許。逾此部分則屬過高，應予駁回。
　㈦原告請求系爭機車維修費用6,370元(已計算折舊)是否有理由
    ？　
　　查本件原告原請求修復費用為19,600元，嗣經本院提示零件
    之折舊自動試算表，原告無意見，並當庭減縮請求金額為6,
    370元，此有原告提出之收據及折舊自動試算表各一紙為證
    ，可認原告之請求金額核屬正當，應予准許。
　㈧綜上所述，本件原告所得請求被告賠償之金額合計為482,127
    元（計算式：72,856＋195,800＋13,271＋4,830＋250,000+6,37
    0＝543,127）。
六、按損害之發生或擴大，被害人與有過失者，法院得減輕賠償
    金額，或免除之，民法第217條第1項著有規定。此項規定之
    目的，在謀求加害人與被害人間之公平，故在裁判上法院得
    以職權減輕或免除之。本件交通事故，原告主張其無行車疏
    失，被告則抗辯原告應負50%之肇事責任。嗣經原告聲請鑑
    定後，臺南市行車事故鑑定委員會出具之鑑定意見，認被告
    轉彎車未讓直行車先行，為肇事主因，被告無號誌路口，未
    注意車前狀況，未減速慢行，為肇事次因，此有臺南市行車
    事故鑑定委員會南鑑0000000案鑑定意見書在卷可稽。另參
    酌臺南市警察局善化分局提供之系爭事故現場照片顯示，兩
    造行駛至無號誌路口，周圍環境為農地、荒地，無任何遮蔽
    視線障礙物，且當時天氣晴朗、能見度極佳、路面乾燥，顯
    然客觀環境未有使兩造不能注意、辨明路況情形，被告駕駛
    系爭車輛於轉彎時竟未禮讓直行之原告，同認被告應負擔較
    重過失責任。爰審酌兩造行車疏失程度，認肇事責任比例分
    擔應由原告負擔30％，被告負擔70％為合理。故本件被告應賠
    償原告之金額，經減輕百分之30後，應賠償380,189元(計算
    式：543,12770％=380,489，小數點以下四捨五入)。
七、綜上所述，本件原告依據侵權行為之法律關係，請求被告負
    賠償責任，於法有據。然原告所得請求之賠償金額，依肇事
    責任比例減輕被告之賠償責任，本件被告應賠償原告之金額
    為380,189元。從而，本件原告請求被告給付原告380,189元
    ，及自民事起訴狀繕本送達翌日即110年11月15日起至清償
    日止，按週年利率百分之5計算之利息，為有理由；逾此部
    分之請求，為無理由，不予准許。　　
八、按各當事人一部勝訴、一部敗訴者，其訴訟費用，由法院酌
    量情形，命兩造以比例分擔或命一造負擔，或命兩造各自負
    擔其支出之訴訟費用；法院為終局判決時，應依職權為訴訟
    費用之裁判，為民事訴訟法第79條及第87條第1項定有明文
　　。本件訴訟除原告支出第一審裁判費用9,470元及車輛行車
    事故鑑定費用3,000元外，兩造並無其餘費用支出，是本件
    訴訟費用額確定為12,470元。及本件係依民事訴訟法第427
    條第1項規定，適用簡易程序之簡易事件，所為被告敗訴之
    判決，依同法第389條第1項第3款之規定，應依職權宣告假
    執行。原告就此部分聲明願供擔保聲請宣告假執行，核無必
    要。至原告敗訴部分，其假執行之聲請失所附麗，應予駁回
    。並依同法第392條第2項規定，依聲請宣告被告預供擔保，
    得免為假執行。
九、據上論結，本件原告之訴一部有理由，一部無理由，依民事
    訴訟法第436條第2項、第385條第1項前段、第79條、第87條
    第1項及第389條第1項第3款、第392條第2項，判決如主文。
中　　華　　民　　國　　111 　年　　4 　　月　　27　　日
                  臺灣臺南地方法院新市簡易庭
　　　　　　　　　　　　　　　　　法  官　許蕙蘭
上為正本係照原本作成。
如不服本判決，應於送達後20日內，向本院提出上訴狀並表明上
訴理由，如於本判決宣示後送達前提起上訴者，應於判決送達後
廿日內補提上訴理由書（須附繕本）。如委任律師提起上訴者，
應一併繳納上訴審裁判費。
中　　華　　民　　國　　111 　年　　 4　　月　　27　　日
　　　　　　　　　　　　　　　　　書記官　柯于婷